臺灣士林地方法院民事簡易判決
110年度湖簡字第1409號
原      告  費立菁  





訴訟代理人  吳嘉瑜律師(法扶律師)
被      告  曾昶清  

            曾桂芬  
共      同
訴訟代理人  陳柏舟律師
上列當事人間請求損害賠償事件，經本院刑事庭裁定（110年度
審交附民字第229號）移送前來，本院於民國111年3月21日言詞
辯論終結，判決如下：
    主  文
被告應連帶給付原告新臺幣149,325元，及被告甲○○自民國110年
6月5日起，被告乙○○自民國110年11月20日起，均至清償日止，
按週年利率5%計算之利息。
原告其餘之訴駁回。
訴訟費用新臺幣1,000元，其中新臺幣540元由被告連帶負擔，餘
由原告負擔。
本判決原告勝訴部分得假執行。但如被告以新臺幣149,325元為
原告預供擔保，得免為假執行。
原告其餘假執行之聲請駁回。
    事實及理由
壹、程序部分：
    按簡易訴訟訴狀送達後，原告不得將原訴變更或追加他訴。
    但請求之基礎事實同一，擴張或減縮應受判決事項之聲明者
    者，不在此限，民事訴訟法第436條第2項、第255條第1項第
    2款、第3款定有明文。原告起訴原以甲○○為被告，聲明為：
    （一）甲○○應給付原告新臺幣（下同）35萬元，及自起訴狀
    繕本送達翌日起至清償日止，按週年利率5%計算之利息。（
    二）願供擔保，請准宣告假執行。後於審理中，先後提出民
    事變更訴之聲明暨準備（一）狀及（二）狀（見本院卷第27
    頁、第171頁），追加乙○○為被告，聲明第1項變更為：甲○○
    與乙○○（下合稱被告，如個別指稱則省略稱謂）應連帶給付
    原告367,872元，及甲○○自起訴狀繕本送達翌日起，乙○○自
    民事變更訴之聲明暨準備（一）狀繕本送達翌日起，均至清
    償日止，按週年利率5%計算之利息。核原告追加被告部分，
    係以甲○○行為時未成年，乙○○為甲○○之法定代理人，應就甲
    ○○行為時侵害原告權利，所生損害連帶負賠償責任，核其請
    求之事實理由與起訴主張應屬基礎事實同一，另就請求金額
    之變更係擴張應受判決事項聲明，均合於前開法條規定，應
    予准許。
貳、實體部分：
一、原告主張：甲○○於民國109年10月8日下午11時15分許，騎乘
    車牌號碼000-0000號重型機車（下稱肇事機車），沿臺北市
    內湖區東湖路58巷支線道由北往南方向行駛，行經該路段與
    五分街交岔口時，因未注意車前狀況及支線道未讓幹線道車
    先行之疏失，貿然直行穿越該路口，當時原告騎乘車牌號碼
    000-000號重型機車（下稱系爭機車）沿五分街幹線道由東
    往西方向行駛至該路口，肇事機車車頭碰撞系爭機車右側車
    身，致原告人車倒地，受有右小腿撕裂傷、臉部及右膝多處
    挫擦傷等傷害（下稱系爭傷害），支出醫療費用21,239元、
    醫材費用6,000元、就醫交通費用4,480元、看護費用55,000
    元（住院8日及出院後專人照顧2週，共22日，每日2,500元﹚
    ，另原告原任職於威合股份有限公司，每月薪資23,800元，
    因本件事故受傷無法工作，自109年10月9日起至110年1月13
    日共97日，受有工作損失76,953元（計算式：23,800÷30×97
    ＝76,953），再原告因本件事故受傷，經歷多次門診及手術
    清創、縫合，所留之傷疤亦無法回復如昔，原告因此受有相
    當之精神痛苦，故向被告請求20萬元慰撫金為適當。又系爭
    機車因本件事故受損，修復費用4,200元。再者，因本件事
    故發生時，甲○○為未成年人，其法定代理人乙○○應依民法18
    7條第1項規定與甲○○負連帶賠償責任。爰依民法第184條第1
    項前段、第2項、第187條第1項、第191條之2規定提起本件
    訴訟等語。並聲明：（一）被告應連帶給付原告367,872元
    ，及甲○○自起訴狀繕本送達翌日起，乙○○自民事變更訴之聲
    明暨準備（一）狀繕本送達翌日起，均至清償日止，按週年
    利率5%計算之利息。（二）願供擔保，請准宣告假執行。
二、被告則以：被告對於過失行為不爭執，但原告亦有車速過快
    之疏失，就本件事故之發生亦有過失，原告應負擔一半之責
    任。原告主張之醫材費用6,000元未見提出明細及項目，無
    法認係為系爭傷害所支出且為必要費用，另原告所受系爭傷
    害為撕裂傷及挫擦傷，並非無法動，醫囑僅稱「不宜劇烈活
    動」，其就醫並非劇烈活動，並無搭乘計程車之必要，且原
    告並未提出搭乘計程車之單據，故不能認原告有交通費用4,
    480元之損害。又原告雖由親友看護，也要確實有親友代為
    照護之事實，原告就此並未舉證證明，其請求看護費用55,0
    00元，自不能准許之。縱有親友看護，其是否有全天24小時
    看護之必要，並非無疑。而原告收入2萬餘元，扶養女兒1人
    ，而乙○○收入也是2萬餘元，卻是扶養2名子女，又要照顧年
    邁父親，甲○○雖已成年，但仍在就讀大學，則被告之收入及
    家戶所得顯低於原告，應酌減慰撫金之金額。再系爭機車之
    修復費用應扣除折舊等語，以資抗辯。並聲明：（一）原告
    之訴駁回。（二）如受不利判決，願供擔保請准免為假執行
    。
三、本院之判斷：
（一）原告主張被告於前揭時、地，因未注意車前狀況及支線道
      未讓幹線道車先行之疏失，致碰撞系爭機車，系爭機車倒
      地後，原告受有系爭傷害，系爭機車受損等語，被告不爭
      執其過失行為，而被告上開過失傷害行為，經臺灣士林地
      方檢察署檢察官起訴後，由本院刑事庭以110年度審交簡
      字第143號判決判處拘役35日確定，有上開判決在卷可佐
      （見本院卷第37頁至40頁），堪認原告主張之事實為真正
      。是被告就其因本件事故對原告所造成之損害，應負損害
      賠償責任。另甲○○為90年1月10日出生，行為時未成年，
      有識別能力，乙○○為甲○○之法定代理人，應依民法第187
      條第1項規定負連帶賠償責任。
（二）原告所受之損害金額：
    1.醫療費用部分：醫療費用21,239元，被告不爭執，應予准
      許。
    2.醫材費用6,000元部分：按不法侵害他人之身體或健康者
      ，對於被害人因此喪失或減少勞動能力或增加生活上之需
      要時，應負損害賠償責任。民法第193條第1項定有明文。
      查，原告雖提出訴外人安康藥局開立免用統一發票收據為
      佐（見本院卷第107頁、第186頁），然上開收據僅載「醫
      療用品」、「醫療衛材費用」，尚無法逕認係因系爭傷害
      所增加之需要，原告此部分請求，不能准許。
    3.就醫交通費用4,480元部分：依原告提出三軍總醫院附設
      民眾診療服務處（下稱三軍總醫院）所開立診斷證明書（
      見本院卷第45、49、53、57、61、65、69、73、77、81、
      85、89、95、99頁），及醫療費用收據（本院卷第93頁）
      ，原告於109年10月8日急診就診，病名為右小腿撕裂傷（
      5*2公分，縫合12針，4*1公分，縫合7針；臉部及右膝多
      處挫擦傷），10月12日、19日至外科門診複查，病名增「
      疑似傷口感染及癒合不良」，10月26日門診並部分拆線（
      7針），11月2日接受右下肢清創及縫合（11針），於11月
      6日、9日及13日門診複查，於11月16日門診拆線，於11月
      18日、25日門診複查，於12月2日因右下肢慢性潰瘍住院
      ，12月3日接受清創與植皮手術，12月10日出院，於12月1
      6日、23日、30日、110年1月6日門診複查。上開原告因系
      爭傷害，撕裂傷範圍達5*2公分，縫合12針，及4*1公分，
      縫合7針，其後又發生傷口感染及癒合不良之情況，進而
      再實施創及植皮手術。則依原告受傷部位主要為右小腿，
      及其傷勢情狀來看，認其搭乘計程車就醫應屬合理且必要
      。上開就診次數合計為16次，單趟之費用為140元（見本
      院卷第111頁），總共為4,480元，則原告請求被告賠償該
      金額之交通費用，自屬有理。
    4.看護費用部分：按親屬代為照顧被害人之起居，固係基於
      親情，但親屬看護所付出之勞力並非不能評價為金錢，雖
      因二者身分關係而免除被害人之支付義務，惟此種基於身
      分關係之恩惠，自不能加惠於加害人。故由親屬看護時雖
      無現實看護費之支付，仍應認被害人受有相當於看護費之
      損害，得向上訴人請求賠償，始符公平原則（最高法院94
      年度台上字第1543號判決要旨參照）。原告主張住院8日
      及出院後專人照顧2週，共22日，每日2,500元，需專人看
      護費用共55,000元等語。查，依前揭三軍總醫院109年12
      月9日開立之斷證明書記載，原告於109年12月2日住院，1
      2月3日接受清創與植皮手術，12月10日出院，住院與出院
      後2週需專人照顧（本院卷第89頁），則原告住院期間及
      出院後2週確實有由專人協助日常生活之必要。又看護行
      情約為每日2,000至2,500元，視病患之受看護照顧之情形
      或有所差異，本件審酌原告受傷之部位在小腿，及所實施
      的手術為清創與植皮手術，並其術後應仰賴看護之程度，
      看護之費用應以每日2,200元較為適當，即原告得請求之
      金額為48,400元，逾此範圍，應無理由。另被告辯稱強制
      責任險所定每日看護費用為1,200元，然縱令實務上保險
      公司就強制責任險之看護費用理賠金額為每日1,200元，
      此保險理賠之實務基準有何得作為本件認定之依據，未據
      被告說明，是被告此部分抗辯並非可採。又被告辯稱原告
      未舉證確實有親友看護之事實等語。惟原告既因系爭傷害
      ，實施上述之手術治療，而有專人照顧之必要，並已提出
      診斷證明書為佐，則被告即應賠償原告此部分增加生活上
      之需要，尚不能因原告未指明照顧之親友為何人，即可免
      除被告之賠償責任，是被告此部分抗辯亦非可採。
    5.工作損失部分：原告主張其原任職於威合股份有限公司，
      每月薪資23,800元，因本件事故受傷無法工作，自109年1
      0月9日起至110年1月13日共97日，受有工作損失76,953元
      （計算式：23,800÷30×97＝76,953）等語。被告對此並未
      爭執，應予准許。
    6.慰撫金部分：按不法侵害他人之身體、健康、名譽、自由
      、信用、隱私、貞操，或不法侵害其他人格法益而情節重
      大者，被害人雖非財產上之損害，亦得請求賠償相當之金
      額。民法第195條第1項前段定有明文。原告既因被告過失
      行為而受有傷害，經歷多次門診及手術清創、縫合，所留
      之傷疤亦無法回復如昔，原告因此受有相當之精神痛苦，
      其依上開規定，請求被告賠償精神慰撫金，自屬有據。復
      按精神慰撫金核給之標準固與財產上損害不同，然非不可
      斟酌雙方身分資力與加害程度，及其他各種情形核定相當
      數額（最高法院51年台上字第223號判例要旨參照）。本
      院審酌原告為高職畢業，事故發生時在三軍總醫院擔任接
      送檢查之病人工作，每月收入約23,800元，甲○○為大學在
      學生，乙○○高職肄業，及兩造109年度所得、財產等情，
      經兩造陳述及本院依職權查詢兩造之稅務電子閘門財產所
      得調件明細表在卷可稽（見本院卷第147頁、第157頁、限
      制閱覽卷），及原告所受傷勢及治療期間長達3個月餘等
      情，認原告就其傷害得請求慰撫金6萬元，始屬適當，逾
      此範圍，為無理由。
    7.系爭機車修復費用部分：按負損害賠償責任者，除法律另
      有規定或契約另有訂定外，應回復他方損害發生前之原狀
      ；債權人亦得請求支付回復原狀所必要之費用，以代回復
      原狀，民法第213條第1項及第3項分別訂有明文。故被害
      人得請求回復原狀所需之修繕費用，但以必要者為限，即
      修理材料以新品換舊品，應予折舊。而依行政院所頒固定
      資產耐用年數表及固定資產折舊率之規定，機車之耐用年
      數為3年，依平均法每年折舊333/1000，參酌營利事業所
      得稅查核準則第95條第6項規定，固定資產提列折舊採用
      平均法或定率遞減法者，以1年為計算單位，其使用未滿1
      年者，按實際使用月數相當於全年比例計算之，不滿1月
      者，以1月計。查，系爭機車為98年12月出廠（見本院卷
      第141頁），距案發時間109年10月8日，已逾3年，是該車
      更換零件費用2,600元（見本院卷第187頁），僅得以殘價
      計算其回復原狀之必要費用為650元〔殘價＝取得成本÷（耐
      用年數＋1）即2,600÷（3＋1）＝650〕，再與工資費用1,600
      元合計，為2,250元，即原告得請求之回復原狀必要費用
      。
    8.綜上，原告所受之損害應為213,322元（醫藥費用21,239
      元、交通費用4,480元、看護費用48,400元、工作損失76,
      953元、慰撫金6萬元、系爭機車修復費用2,250元）。
（三）再損害之發生或擴大，被害人與有過失者，法院得減輕賠
      償金額或免除之。民法第217條第1項定有明文。被告抗辯
      原告亦有有車速過快之疏失，就本件事故亦有過失，應各
      負一半責任等語。經查，經本院勘驗警察提供康寧路3 段
      與五分街口監視器畫面，結果略為：23時16分17秒至18秒
      ，系爭機車行駛至五分街與東湖路58巷路口，肇事機車自
      東湖路58巷進入五分街路口，二車均進入路口。肇事機車
      之車頭碰撞到系爭機車車身。碰撞後，系爭機車倒地（往
      右側倒），並往行車方向之左前方移動等情。另本院勘驗
      警察提供東湖路106巷7弄與東湖路58巷口監視器畫面，結
      果略為：肇事機車自東湖路58巷北往南行駛。23時16分15
      秒，肇事機車行駛至東湖路58巷與五分街路口前停止線位
      置。剎車燈未亮起。23時16分17秒，肇事機車行駛過了停
      止線，在行人穿越道位置（斑馬線上）剎車燈亮起，隨後
      又稍微往前至路口網狀線位置，此時畫面左側系爭機車往
      右側行駛（即自五分街東往西方向通過路口），在肇事機
      車前方向前行駛，因肇事機車出現在畫面時間短暫，往右
      側五分街方向過去，過程中，肇事機車車頭部位與系爭機
      車碰撞，肇事機車重心不穩，往行車方向之左側倒地。駕
      駛與乘客均往左側跌落。系爭機車則離開畫面，且無法確
      認剎車燈有無亮起等情，有勘驗筆錄在卷可佐（見本院卷
      第219頁至221頁）。可知本件事故發生，被告行經該無號
      誌之交岔口時，因未注意車前狀況及支線道未讓幹線道車
      先行之疏失，貿然直行穿越該交岔口，為肇事原因。然依
      上開勘驗畫面亦可知，原告行經同一交岔口，係以實際車
      速不明但應係相當快之車速通過，顯未減速慢行，致無法
      對貿然直行的肇事車輛採取避免碰撞措施，亦為事故之發
      生原因。臺北市車輛行車事故鑑定會鑑定意見書認定原告
      就本件事故為肇事次因（見本院卷第135頁至139頁），亦
      可佐證。故原告就本件事故之發生亦與有過失。本院審酌
      本件事故發生時間、天候因素、事故雙方關係位置、事故
      發生各原因力之大小等，認被告與原告就本件車禍之發生
      均有過失，被告應負擔70%之過失責任。是以，原告僅得
      依被告之過失責任比例範圍為限，向被告請求賠償，而其
      得請求賠償之金額為149,325元（計算式：213,322×70%＝1
      49,325，小數點以下四捨五入），逾此範圍之請求，則無
      理由。
（四）末按給付無確定期限者，債務人於債權人得請求給付時，
      經其催告而未為給付者，自受催告時起，負遲延責任，其
      經債權人起訴而送達訴狀，或依督促程式送達支付命令，
      或為其他相類之行為者，與催告有同一之效力。遲延之債
      務，以支付金錢為標的者，債權人得請求依法定利率計算
      之遲延利息。但約定利率較高者，仍從其約定利率。應付
      利息之債務，其利率未經約定，亦無法律可據者，週年利
      率為百分之五。民法第229條第2項、第233條第1項、第20
      3條亦分別著有明文。查，本件原告之請求係侵權行為損
      害賠償請求，屬給付無確定期限者，其請求經准許部分，
      併請求甲○○自起訴狀繕本送達翌日即110年6月5日起（見
      附民卷第7頁），乙○○自民事變更訴之聲明暨準備（一）
      狀繕本送達翌日即110年11月20日起（見本院卷第145頁）
      ，均至清償日止，按週年利率5%計算之利息，為有理由。
四、從而，依民法第184條第1項前段、第2項、第187條第1項、
    第191條之2規定，請求被告連帶給付原告149,325元，及甲○
    ○自110年6月5日起，乙○○自110年11月20日起，均至清償日
    止，按週年利率5%計算之利息部分，為有理由，應予准許，
    逾此範圍，為無理由，應予駁回。又兩造均陳明願供擔保請
    准宣告假執行及免為假執行。本件係適用簡易訴訟程序，所
    為被告敗訴部分，應依職權宣告假執行。原告之聲明，僅為
    促使本院依職權發動，自無庸為准許供擔保之諭知，另就被
    告聲明部分核無不合，爰酌定相當擔保金准許之。至原告敗
    訴部分，其假執行之聲請即失其依據，應併予駁回。
五、末按法院認附帶民事訴訟確係繁雜，非經長久時日不能終結
    其審判者，得以合議裁定移送該法院之民事庭；其因不足法
    定人數不能合議者，由院長裁定之；前項移送案件，免納裁
    判費，刑事訴訟法第504條第1項、第2項定有明文。本件係
    經本院刑事庭以裁定移送前來，依上揭法律規定，原免納裁
    判費，惟其請求系爭機車修復費用部分，非屬得以刑事附帶
    民事訴訟求償之範圍，本院乃以裁定命原告繳納1,000元第
    一審裁判費，且因原告該部分之請求，部分有理由，部分無
    理由，爰併依民事訴訟法第85條第2項規定，認定原告嗣後
    補繳之第一審裁判費，其中540元應由被告連帶負擔，餘由
    原告負擔。
中　　華　　民　　國　　111 　年　　4 　　月　　6 　　日
                  內湖簡易庭  法　官　林銘宏
本件為正本係照原本作成。　　　　　　　　　     
如不服本判決，應於送達後20日內，向本院提出上訴狀並表明上
訴理由，如於本判決宣示後送達前提起上訴者，應於判決送達後
20日內補提上訴理由書（須附繕本）。
中　　華　　民　　國　　111 　年　　4 　　月　　6 　　日
                              書記官  許秋莉